【裁判字號】    89,上易,1824
【裁判日期】    891130
【裁判案由】    背信
【裁判全文】
臺灣高等法院高雄分院刑事判決          八十九年度上易字第一八二四號
    上  訴  人  台灣高雄地方法院檢察署檢察官
    被      告  乙○○
    被      告  甲○○
右上訴人因被告背信案件，不服臺灣高雄地方法院八十九年度易字第三三一一號中華
民國八十九年九月十五日第一審判決（起訴案號：臺灣高雄地方法院檢察署八十九年
度偵字第一一八七四號），提起上訴，本院判決如左：
      主      文
上訴駁回。
      理      由
一、公訴意旨略以：被告乙○○係位於高雄縣大社鄉萬金巷「遠東麗市大廈」之管理
    組長，職掌管理員之監督、公共設施包括水電、消防設備及停車位之維護管理及
    大樓之安全。被告甲○○係該大廈之管理員，負責大樓出入安全、管理費之收取
    、公共設施包括水電、消防設備及停車位之管理維護。詎被告乙○○、甲○○共
    同意圖為自己不法利益之犯意聯絡，於民國八十八年十月十四日，擅將該大樓區
    分所有權人丙○○所有之編號第六十四號地下停車位一個，以每月新台幣（下同
    ）一千二百元出租予吳金木及許麗卿夫妻，並由甲○○先收取半個月租金六百元
    後據為己用，迨於八十八年十一月間丙○○欲將上開車位出租予他人時，始知上
    情，致生損害於丙○○。因認被告乙○○及甲○○涉犯刑法第三百四十二條第一
    項之背信罪嫌等語。
二、訊據被告乙○○、甲○○均否認有背信犯行，被告乙○○辯稱：伊不認識吳金木
    ，並無將告訴人的車位出租與吳金木，吳金木並未住在該大樓，伊不可能租給他
    云云；被告甲○○辯稱：伊未將告訴人的停車位出租與吳金木，是吳金木拿六百
    元給伊，說要交給六十四號停車位的主人，因告訴人沒有留下電話及地址，亦未
    住在該大樓，直到開庭時才知告訴人的地址，伊要將該六百元還許麗卿，並向丙○○及許麗卿道歉，將該六百元還許麗卿，之後許麗卿說丙○○不收，又退還給
    伊，目前尚在管理室保管中等語。
三、按刑法第三百四十二條第一項之背信罪，以「為他人處理事務，意圖為自己或第
    三人不法之利益，或損害本人之利益，而為違背其任務之行為，致生損害於本人
    之財產或其他利益者」為構成要件。故如無為自己或第三人不法利益之犯意，雖
    在處理受委任之事務，未如委託人之意，仍不能令負背信罪責。
四、經查，被告乙○○、甲○○分別為「遠東麗市大廈」之管理組長、管理員，為被
    告二人所供承。而依告訴人提出之車位買賣契約書影本，其中第十條所載「為維
    持車位建物之公共安寧及清潔衛生，甲方（即買車位之人）同意車位建物由本社
    區管理委員會管理，甲方對其應分攤之管理費，亦願遵照該管理委員會之規定繳
    付」及被告乙○○所供「私人車位我們管理，如有人偷停車、佔用，我們會通知
    所有人來處理或阻止」等情觀之，被告二人就告訴人所有之停車位，顯有受委任
    管理之關係，是被告二人就該停車位之管理，係屬為他人處理事務無疑。又依證
    人即租用告訴人所有停車位之吳金木於原審所證「袁組長（即乙○○）說六四號
    （停車位）可出租，租金每月一千二百元：：：租金六百元是交給甲○○」等語
    ，堪認被告二人有將告訴人之停車位出租與吳金木之情事。茲應審究者，被告二
    人未先經告訴人之同意，將告訴人之停車位出租與他人，是否有為自己或第三人
    不法利益之意圖。告訴人並未住在「遠東麗市大廈」，為告訴人所不諱言。而據
    被告乙○○指稱：告訴人因欠大廈管理費，經依告訴人所留下之地址「小港區○○○路卅二之三號」寄過存證信函，但告訴人未收到等語。是可見告訴人與「遠
    東麗市大廈」管理委員會之間，未保持適當之聯絡方法甚明。然則被告甲○○所
    辯其代收吳金木支付之六百元後，無法送交告訴人，非不可採信。而又無其他積
    極可認定被告二人就該代收之六百元，有不法利益之意圖。綜上所述，既不能證
    明被告二人有為自己或第三人不法利益之意圖，依前開說明，自不能令被告等負
    背信罪責。原審諭知被告等均無罪之判決，理由雖未盡妥切，但諭知均無罪之判
    決，並無不當。
五、檢察官依告訴人之聲請，上訴意旨雖又指稱：被告等就停車位之管理維護，存有
    委任關係，渠等將之出租，顯已違反委任管理之目的，並造成損害本人利益之結
    果，原審判決之認事用法，非無違誤，且被告等擅將他人車位出租後，將租金據
    為己有或有竊佔之嫌，為起訴效力所及，原判決未予論述，亦有疏漏等情。惟查
    ，被告等因告訴人未使用其停車位，適有吳金木欲租用停車位，乃將之出租與吳
    金木，而收受租金六百元，又因未能聯絡到告訴人，故未能及時交付租金，尚無
    為自己或第三人不法利益之意圖，已如上述，原審諭知被告等均無罪之判決，尚
    無不合。至刑法第三百二十條第二項之竊佔罪，係以「意圖為自己或第三人不法
    之利益，而竊佔他人之不動產者」為構成要件，被告等既無為自己第三人不法利
    益之意圖，自亦無構成竊佔罪之可言。上訴意旨執前詞指摘原判決不當，難認為
    有理由，應予駁回。
據上論結，應依刑事訴訟法第三百六十八條，判決如主文。
本案經檢察官張其主到庭執行職務。
中    華    民    國     八十九     年      十一      月     卅   日
                              臺灣高等法院高雄分院刑事第五庭
                                  審判長法官  吳水木
                                        法官  陳朱貴
                                        法官  洪慶鐘
右正本證明與原本無異。
不得上訴。
                                      書記官  陳金卿
中    華    民    國     八十九     年      十二      月    四    日
                                                               Ｊ


司法院資訊處製作；財團法人民間司法改革基金會備份。
